臺灣高等法院臺中分院刑事判決　　　 100年度上易字第1076號
上　訴　人
即　被　告　廖國勛
上列上訴人因竊盜案件，不服臺灣臺中地方法院100年度易字第
1854號中華民國100年7月15日第一審判決（起訴案號：臺灣臺中
地方法院檢察署99年度偵字第25873號），提起上訴，本院判決
如下：
    主  文
上訴駁回。
    理  由
一、按依刑事訴訟法第350條、第361條、第362條、第367條規定
    ，不服地方法院之第一審判決而上訴者，須提出上訴書狀，
    並應敘述具體理由，為上訴必備之程式；其所提出之書狀未
    敘述上訴理由，或僅曾以言詞陳述上訴理由者，均應於上訴
    期間屆滿後20日內補提理由書於第一審法院。第一審法院經
    形式審查，認逾期未補提上訴理由者，應定期間先命補正；
    逾期未補正者，為上訴不合法律上之程式，應以裁定駁回。
    倘已提出上訴理由，但所提非屬具體理由者，則由第二審法
    院以上訴不合法律上之程式，判決駁回。而所謂具體理由，
    必係依據卷內既有訴訟資料或提出新事證，指摘或表明第一
    審判決有何採證認事、用法或量刑等足以影響判決本旨之不
    當或違法，而構成應予撤銷之具體事由，始克當之（例如：
    依憑證據法則具體指出所採證據何以不具證據能力，或依憑
    卷證資料，明確指出所為證據證明力之判斷如何違背經驗、
    論理法則）；倘僅泛言原判決認定事實錯誤、違背法令、量
    刑失之過重或輕縱，而未依上揭意旨指出具體事由，或形式
    上雖已指出具體事由，然該事由縱使屬實，亦不足以認為原
    判決有何不當或違法者（例如：對不具有調查必要性之證據
    ，法院未依聲請調查亦未說明理由，或援用證據不當，但除
    去該證據仍應為同一事實之認定），皆難謂係具體理由，俾
    與第二審上訴制度旨在請求第二審法院撤銷、變更第一審不
    當或違法之判決，以實現個案救濟之立法目的相契合，並節
    制濫行上訴（最高法院97年度臺上字第892號刑事判決意旨
    參照）。又理由是否具體，則屬第二審法院審查之範圍，不
    在命補正之列，亦即上訴書狀已記載理由，並有具體之敘述
    時，其上訴既屬合法，第二審法院固應就其理由之是否可取
    ，為實體之審理及判斷；如認其上訴書狀雖記載理由，但並
    未具體敘述時，則無須再命補正，可逕認其上訴不合法，以
    判決駁回之（最高法院97年度臺上字第4475號判決要旨參照
    ）。
二、本件上訴人即被告廖國勛（下稱被告）上訴狀所載理由略以
    ：按犯罪之情狀顯可憫恕，認科以最低刑度仍嫌過重者，得
    酌量減輕其刑，刑法第59條定有明文。所謂「顯可憫恕」係
    指被告之犯行有情輕法重之情，客觀上足以引起一般人同情
    ，處以法定最低刑度仍失之過苛，尚堪憫恕之情形而言。復
    按刑罰之量定，固屬法院自由裁量之職權行使，惟刑事審判
    之量刑，旨在實現刑罰權之分配的正義，故法院對科刑判決
    之被告量刑，應符合罪刑相當原則，使罰當其罪，以契合人
    民之法律感情。故科刑時仍應受比例原則與平等原則等一般
    法律原則之支配，以期達成客觀上之適當性、相當性與必要
    性之價值要求。若違反比例原則、平等原則時，自有濫用裁
    量權之違法（參酌95年台上字第1779號判決意旨）。被告係
    為一時貪念再蹈法網犯下侵入住居竊盜，相較於諸多集團犯
    罪以分工手段集體行竊，致損害社會秩序造成人民終日人心
    惶惶而言，被告所犯尚屬輕微，尚無以犯罪一般預防為由，
    以刑罰威嚇特定犯罪人入監執行之必要。復以，被告於原審
    準備程序及審理程序中，對於自身犯行均坦承不諱，且其在
    與被害人陳美雪和解過程中，亦誠摯向被害人陳美雪致歉，
    並達成和解，已有懺悔犯行、改過遷善之意。另被告已有交
    往多年且論及婚嫁之女友，若能賜判6個月有期徒刑，並准
    以易科罰金為手段而毋庸入監服刑，當為維繫家庭生活、未
    來養育兒女，而盡其身為家中丈夫、家長之責任，否則一旦
    其入監服刑，將喪失原有工廠包裝員工作，現在社會不景氣
    工作尋覓困難，假設入監執行出獄後以更生人身份謀職將更
    加艱鉅、女友也將背棄而去，徒增人生遺憾。故本件尚有情
    輕法重而堪憫恕之情形，原判決未斟酌上情並依刑法第59條
    規定減輕其刑，尚有未當，爰請求撤銷原判決，依刑法第59
    條規定減輕其刑，判處有期徒刑6月以下，給予被告易科罰
    金之機會云云。
三、經查：
  (一)被告因不服地方法院之第一審判決而於民國（下同）100年7
    月25日向原審法院提出上訴狀敘明上訴理由。依刑事訴訟法
    第361條第2項條文、立法修正理由及上開最高法院判決意旨
    ，被告倘已提出上訴理由，但所提非屬具體理由者，由第二
    審法院以上訴不合法律上之程式，以判決駁回之。至於上訴
    理由是否具體，係屬第二審法院審查範圍，則不在命補正之
    列（參見法院辦理刑事訴訟案件應行注意事項第162點），
    合先敘明。
  (二)按刑罰之量定，屬法院自由裁量之職權行使，應審酌刑法第
    57條所列各款事由及一切情狀，為酌量輕重之標準，並非漫
    無限制；量刑輕重係屬事實審法院得依職權自由裁量之事項
    ，苟已斟酌刑法第57條各款所列情狀而未逾越法定刑度，不
    得遽指為違法；且在同一犯罪事實與情節，如別無其他加重
    或減輕之原因，下級審量定之刑，亦無過重或失輕之不當情
    形，則上級審法院對下級審法院之職權行使，原則上應予尊
    重（最高法院72年臺上字第6696號、75年臺上字第7033號判
    例及85年度臺上字第2446號判決意旨參照）。本件被告對原
    審判決採用證據、認定事實及適用法律等節均不爭執，而原
    審判決理由已敘明被告所犯本件有期徒刑以上之各罪均構成
    累犯，均應依法加重其刑，並審酌被告不思循正途以謀正當
    利益，率為本案竊盜犯行，缺乏對他人財產權須予以尊重之
    觀念；惟念其犯後始終坦承犯行，並與告訴人陳美雪達成和
    解，此有和解書1紙在卷可憑，犯後態度堪稱良好；兼衡其
    犯罪之動機、目的、手段非屬暴烈，所竊取物品之價值尚非
    至鉅，對社會所生危害程度亦非甚重、及其教育程度為高職
    畢業、家庭經濟狀況小康（見警卷第6頁），暨公訴人具體
    求刑有期徒刑10月尚嫌過重等一切情狀，量處有期徒刑7月
    之刑，顯已注意適用刑法第57條之規定，就量刑刑度詳為審
    酌並敘明理由，既未逾越法定刑度，復未濫用自由裁量之權
    限，所為量刑核無不當或違法，且無輕重失衡之情形，依上
    開最高法院判例、判決意旨，不得遽指為違法。
  (三)至於「刑法第59條之酌量減輕其刑，必於犯罪之情狀，在客
    觀上足以引起一般同情，認為即予宣告法定低度刑期，猶嫌
    過重者，始有其適用，至於被告無前科，素行端正，子女眾
    多等情狀，僅可為法定刑內從輕科刑之標準，不得據為酌量
    減輕之理由」（最高法院51年臺上字第899號判例要旨參照
    ）；又刑法第59條之得酌量減輕其刑者，必須犯罪另有特殊
    之原因與環境等情，而在客觀上足以引起一般同情，認為即
    予宣告法定最低度刑期猶嫌過重者，始有其適用；至於犯罪
    之動機、犯罪之手段或犯罪後之態度等情狀，僅可為法定刑
    內從輕科刑之標準，不得據為酌量減輕之理由（最高法院91
    年度台上字第733號判決要旨參照）。被告於凌晨毀壞門扇
    進入被害人陳美雪所開設之美髮店內行竊之犯罪，其犯罪之
    情狀在客觀上並無足以引起一般同情，被告上訴意旨雖稱其
    已有交往多年且論及婚嫁之女友，假設入監執行出獄後以更
    生人身份謀職將更加艱鉅、女友也將背棄而云云，此究與其
    犯罪情狀無涉，尚不得據為依刑法第59條酌量減輕之理由，
    被告此部分主張顯屬無據。
  (四)綜上所述，本件被告提起上訴，固具備形式上之理由，然觀
    其上訴意旨所述，純屬其個人主觀上對法院量刑之期盼，並
    非依據卷內既有訴訟資料或提出新事實、新證據，指摘或表
    明原審判決有何採證認事、用法或量刑等足以影響判決本旨
    之不當或違法，而構成應予撤銷之具體事由，自不足以動搖
    原判決認定犯罪事實及量刑之基礎，難認係具體理由。其上
    訴顯然違背法律上之程式，應予駁回，並不經言詞辯論為之
    。
據上論斷，應依刑事訴訟法第367條前段、第372條，判決如主文
。
中    華    民    國   100    年    8     月    23    日
          刑事第十庭      審判長法  官  江  錫  麟
                                法  官  周  瑞  芬
                                法  官  陳      葳
以上正本證明與原本無異。
不得上訴。
                                書記官  王  朔  姿
中    華    民    國   100    年    8     月    23    日